【裁判字號】    89,交易,919
【裁判日期】    900316
【裁判案由】    過失致死
【裁判全文】
臺灣高雄地方法院刑事判決                        八十九年度交易字第九一九號
    公  訴  人  臺灣高雄地方法院檢察署檢察官
    被      告  甲○○
右列被告因過失致死案件，經檢察官提起公訴（八十九年度偵字第一八五三一號），
本院判決如左：
    主  文
甲○○因過失致人於死，處有期徒刑伍月，如易科罰金，以參佰元折算壹日。
    事  實
一、甲○○所考領之自小客車駕駛執照已於民國七十八年經註銷後即未再考任何駕駛
    執照，於八十九年八月二日二十時許，將向友人鄭世玉所借得之車號ＵＢ—二一
    ○九號自小客車停放在高雄市前鎮區○○○路五十一之十二號前之停車格旁，本
    應注意汽車停車時，應依車輛順行方向緊靠道路右側，且在路邊准停車處所停車
    時，應依規定停放，不得紊亂，而依當時之天候雖為雨天、夜間但有照明、路面
    溼潤、但無缺陷，亦無障礙物，且視距良好等情形，並無不能注意之情事，竟未
    將該自小客車停放妥適，車身約有一半突出於停車格外，而占用到慢車道上，即
    逕自離去，迨於是日二十三時三十五分許，適有亦未考領適當機車駕駛執照，亦
    均未佩戴適當安全帽，且均服用酒類之林南和騎乘車號ＹＷＰ－八七二號輕型機
    車後載丙○○，沿凱旋四路由東往西方向行駛，途經甲○○所停放該部自小客車
    處，因疏未注意汽車駕駛人飲用酒類後其吐氣所含酒精濃度超過每公升零點二五
    毫克或血液中酒精濃度超過百分之零點零五以上者，不得駕車；復未注意汽車行
    駛時，駕駛人應注意車前狀況，並隨時採取必要之安全措施；林南和即以其所騎
    乘之輕型機車前車輪處自後撞及甲○○所停放該部自小客車之車尾保險桿處，致
    林南和人先摔上該自小客車上後再跌落於地面後，當場受有面額部玻璃割裂傷（
    八×六公分）、左頰、前頸部均有玻璃割裂傷、頦部有約六公分長之直線玻璃割
    裂傷、左肋骨多處骨折、氣胸、右尺骨骨折、左股骨骨折、右下肢前部擦傷多處
    之傷害，經送醫急救後，延至翌日即八月三日二時五十分許許，因腹內出血及低
    血容性休克不治死亡；而丙○○則受有頭部外傷併腦震盪、胸部挫傷及右鎖骨骨
    折之傷害（未提出告訴），嗣經處理員警接獲勤務指揮中心之通報前往現場處理
    ，經將上開自小客車車號輸入電腦，得知係登記為鄭世玉所有，惟尚不知為何人
    將該部自小客車停放於前述地點，經通知鄭世玉到案，鄭世玉即協同甲○○至管
    區派出所當場向警員自承為甲○○將該部自小客車停放於該處之肇事人，而知上
    情，並接受裁判。
二、案經高雄市政府警察局前鎮分局報請台灣高雄地方法院檢察署檢察官偵查起訴。
    理  由
一、訊據被告甲○○固坦承有向友人鄭世玉借得上開車號之自小客車，並於前開時、
    地停置於前揭道路旁停車格內後即逕行離去，惟就本件事故之發生矢口否認有任
    何過失，辯稱：伊有將自小客車停在停車格內，係因被害人林南何所騎乘之機車
    撞及前開自小客車後，致車輛移動，始造成前開自小客車突出停車格外云云，經
    查：
  （一）右揭事實業據被害人家屬乙○○指述其弟即林南何車禍死亡等情無訛，復有
        證人即當時乘坐於機車後座之丙○○在庭陳述明確，且證人即至事故現場處
        理之員警陳錦宗在庭結證稱︰事故現場係個三岔路口，被告所停車之位置係
        在路口第一台停車格內，其所停車之後面要隔很遠才有其他停車位，且被告
        停車之位置車身約有三分之一占到慢車道，且至現場時，有見到被告所停的
        車子因為從正後方撞及，故有往前移動的跡象，但車子並不可能因此從停車
        隔內往外撞到停車格外，且伊在事故現場並未見到安全帽等語（見本院九十
        年一月十日訊問筆錄），此外，參以卷附由高雄市政府警察局交通大隊六分
        隊員警於事故發生後，至肇事地點所測繪之道路之交通事故調查報告表，及
        所拍攝之事故現場與車損照片所呈︰被告將所借得之自小客車停置於凱旋四
        路五十一之十二號前之慢車道上，車頭朝西尾朝東，該路段之慢車道加上停
        車位寬為六點七公尺，而被告所停之自小客車車身寬一點三公尺，且被告將
        前開自小客車雖停放在停車位旁，惟車身約一半突出於停車格外，左前車輪
        與左後車輪距離慢車道與快車道間之分道線約三點八公尺，被害人林南和所
        騎乘之輕型機車則倒於被告前開所停放車身後，距離約零點九公尺，二車距
        離空間上有一攤被害人之血跡及車損碎片，前開被告借得之自小客車車尾左
        後及中間保險桿處呈不規則凹陷，且後擋風玻璃則一半破碎，而另一半則呈
        密麻碎裂狀，被害人所騎乘之輕型機車前輪左右兩側均已撞毀等情狀，足認
        被告所停置之自小客車，車身約有三分之一占到慢車道上，且被害人林南和
        係從車身正後面撞及，即被害人林南和自正後面撞及後，被告所停之自小客
        車係往前移動，依物理動力學言，自正後面撞及停止狀態之自小客車，並不
        可能往左或往右側偏斜出去，更不可能整台車身往外移出，是被告前開所辯
        並捕可採。
  （二）而被害人林南和經送醫急救時，經醫院採取其胸腔液及血液等進行酒精濃度
        之測試，並測得被害人林南和胸腔液中所含之酒精濃度為百分之零點三四八
        （Ｗ／Ｖ）（血液中之酒精濃度為二五二ＭＧ／ＤＬ），有法務部調查局於
        八十九年九月十一日，以（八九）陸（一）字第八九○六○三○五號之檢驗
        通知書一紙在卷可稽，並據醫學研究顯示可知，血液中之酒精濃度如達於二
        百（ＭＧ／ＤＬ）時，行為人會有步態不穩、噁心嘔吐及精神混惑不清晰之
        狀態，如達於三百（ＭＧ／ＤＬ）時，則會有說話不清楚、感覺喪失及視力
        模糊之行為狀態，是被害人林南和服用酒類後，血液中之酒精濃度已達於二
        五二（ＭＧ／ＤＬ），顯已不能安全駕駛動力交通工具。
  （三）又被害人林南和因本件車禍事故受有面額部玻璃割裂傷（八×六公分）、左
頰、前頸部均有玻璃割裂傷、頦部有約六公分長之直線玻璃割裂傷、左肋骨
        多處骨折、氣胸、右尺骨骨折、左股骨骨折、右下肢前部擦傷多處之傷害，
        經送醫急救後，延至翌日即八月三日二時五十分許許，因腹內出血及低血容
        性休克不治死亡，有邱綜合醫院診斷證明書一紙、並經經檢察官督同法醫師
        相驗屬實，製有勘驗筆錄、相驗屍體證明書、驗斷書在卷可稽。
  （四）按汽車停車時，應依車輛順行方向緊靠道路右側，且在停車場內停車時，應
        依規定停放不得紊亂；汽車駕駛人飲用酒類後其吐氣所含之酒精濃度超過每
        公升零點二五毫克或血液中酒精濃度超過百分之零點零五以上者，不得駕車
        ；又汽車行駛時，駕駛人應注意車前狀況，並隨時採取必要之安全措施，道
        路交通安全規則第一百十二條第一項第十款、第十四款、第一百十四條第二
        款及第九十四條第三項分別定有明文，被告既依法駕車對於前開規定自應知
        之甚明，而依當時之天候雖為雨天、夜間但有照明、路面溼潤、但無缺陷，
        亦無障礙物，視距良好等情形，並無不能注意之情事，竟未將前開自小客車
        依車輛順行方向緊靠道路右側停於停車格內即逕行離去，致使被害人林南和
        騎乘機車撞及其所停放該部自小客車之正後車尾處致生本件事故，其就本件
        事故之發生當有過失，且本件車禍事故經送請高雄市政府建設局車輛行車事
        故鑑定委員會鑑定，亦為相同之認定，有前開鑑定委員會於八十九年十月十
        九日，以八九高市車鑑字第六五九八號函索檢附之鑑定意見書一份附卷可參
        。而被害人林南和因本件車禍事故致腹內出血不治死亡，已如前述，是被害
        人林南和之死亡與被告之上開過失行為間有相當因果關係，雖被害人林南和
        亦疏未注意飲用酒類後，血液中之酒精濃度超過百分之零點零五以上者，不
        得駕車，及亦疏未注意車前之人、車動態，對於本件車禍事故之發生亦有過
        ，然被告就本件事故之發生已有如前所述之過失，要不得據此而得認被告無
        庸就其過失犯行負責，是本件事證明確，被告犯行堪以認定。
二、核被告甲○○所為，係犯刑法第二百七十六條第一項之過失致人於死罪。查被告
    所考領之自小客車駕駛執照已於七十八年遭註銷，業據被告自承在卷，即屬無照
    駕駛之人，並按汽車駕駛人，無駕駛執照駕車，因而致人受傷或死亡，依法應負
    刑事責任者，加重其刑至二分之一，道路交通管理處罰條例第八十六條第一項定
    有明文，是被告無駕駛執照駕車後將車輛停於前開地點而肇事，並致被害人林南
    和傷重不治死亡，依上開規定加重其刑；又本件員警之所以得知係被告將該部自
    小客車停放於前述地點肇事，依承辦員警林文哲於本院九十年二月二十七日調查
    時證稱：係其接獲勤務指揮中心之通報前往現場處理，伊先將上開自小客車之車
    號輸入電腦，得知車主為鄭世玉，經連絡後得知車主當時人在大陸，車主之太太
    並稱該車另有借予他人使用，至翌日車主鄭世玉帶被告至派出所說明，伊始知該
    部自小客車係由被告借用及停放（見前開期日審理筆錄），是被告在其上開犯行
    未為任何有偵查犯罪職權之公務員知悉前，即主動自承為停車之肇事者，並接受
    裁判，經核係屬刑法第六十二條前段所定對於未發覺之犯罪自首而接受裁判之要
    件，應依該條規定減輕其刑，並依刑法第七十一條第一項之規定，先加後減之。
    爰審酌被告高中畢業之智識程度、未將車輛緊臨路邊停放妥適之過失程度、被害
    人林南和於服用酒類後，胸腔液中所含之酒精濃度達於百分之零點三四八（Ｗ／
    Ｖ），即已不能安全駕駛之狀態下猶騎乘機車上路，復未注意車前狀況之亦有過
    失之程度，及未佩戴適當安全帽對於損害之擴大同有疏失之情，而被告犯後雖與
    被害人家屬成立調解，約定分期給付賠償金額，但尚未履行等情，有被害人家屬
    乙○○在庭陳述明確、被告犯後在庭態度尚可等一切情狀，量處如主文所示之刑
    。又被告於犯罪後，刑法第四十一條於九十年一月四日修正，並於同月十日公布
    、十二日施行，有關易科罰金部分，範圍擴大為最重本刑五年以下有期徒刑之罪
    ，惟與被告所犯之罪比較後並不影響，依刑法第二條第一項前段之規定，應適用
    裁判時之刑法第四十一條第一項規定，並諭知易科罰金之折算標準。
據上論斷，應依刑事訴訟法第二百九十九條第一項前段，刑法第二條第一項前段、第
二百七十六條第一項、第六十二條前段、第四十一條第一項，道路交通管理處罰條例
第八十六條第一項，罰金罰鍰提高標準條例第一條前段、第二條，判決如主文。
中      華      民      國    九十      年      三      月     十六     日
                              臺灣高雄地方法院交通法庭
                                  法  官   程克琳
右正本證明與原本無異。
如不服本判決，應於判決送達後十日內，向本院提出上訴狀。
                                  書記官    梁瑜玲
中      華      民      國    九十      年      三      月     十六     日
【附錄本案論罪科刑法條】
刑法第二百七十六條第一項：
因過失致人於死者，處二年以下有期徒刑、拘役或二千元以下罰金。


司法院資訊處製作；財團法人民間司法改革基金會備份。
